【裁判字號】    89,自,355
【裁判日期】    900710
【裁判案由】    詐欺
【裁判全文】
臺灣板橋地方法院刑事判決                          八十九年度自字第三五五號
    自  訴  人  甲○○
    被      告  丙○○
右列被告因詐欺案件，經自訴人提起自訴，本院判決如左：
    主  文
丙○○意圖為自己不法之所有，以詐術使人將本人之物交付，處有期徒刑參月，如易
科罰金，以參佰元折算壹日。
    事  實
一、丙○○明知其清償能力不足，竟意圖為自己不法之所有，於民國八十九年二月底
    某日，在台北縣三重市○○○路二五六巷六十八號乙○○住處，簽發如附表所示
    之本票四張向甲○○調借現金新台幣（下同）十萬元，並佯稱：伊有標到一件工
    程，有工程款可收，惟因急需用錢，故請先予調現，待收到工程款後即予償還云
    云，致甲○○認丙○○係乙○○之朋友，不虞有詐而予以收受前開四張本票，並
    交付現金十萬元予丙○○。詎上開本票四張屆期均未獲兌現，甲○○始知受騙。
二、案經甲○○向本院提起自訴。
    理  由
一、訊據被告丙○○矢口否認右揭詐欺犯行，辯稱：伊因之前向自訴人甲○○借款二
    十萬元所簽發之支票跳票，乃先償還十萬元予自訴人，並簽發如附表示之四張本
    票，以分期償還云云。
二、經查：
  （一）右開事實，業據自訴人甲○○指訴綦詳，並有系爭本票影本四張附卷可稽，
        且被告於本院調查時亦自承：「：：我簽發上開本票向自訴人借得十萬元，
        我當時是向他說有工程款可收，所以他借給我錢：：」云云（見本院卷八十
        九年九月二十九日訊問筆錄），足見自訴人指訴稱本件被告係以伊有工程款
        可收為由向自訴人調借十萬元等語，應堪採信。
  （二）證人乙○○雖到庭結證稱：「借錢之事我不清楚，因為我不在場。但被告第
        一次有於今年不詳日期（當時我穿短袖）的下午時刻，到我位於台北縣三重
        市○○○路二五六巷六十八號一樓的住處，交給我現金貳萬伍仟元，要我幫
        他拿去還給自訴人。我就立刻拿至自訴人位於台北縣三重市○○○路二五六
        巷一二六號的住處拿上開貳萬伍仟元還給他，他們二人我都認識，因被告說
        有時去找自訴人找不到，所以委託我還錢。第二次也是於今年不詳日期（當
        時我也是穿短袖）的中午時刻，被告拿壹萬元到我上址住處，我也是沒有超
        過一小時就拿去還給自訴人，我都沒有向自訴人拿收據，因為我們都很熟。
        」云云，惟自訴人之住處既在證人乙○○附近，且證人乙○○於受被告之託
        後立即將款項拿去交給自訴人，則證人既能找到自訴人，被告為何不親自到
        自訴人住處將錢交給自訴人，並拿回所簽發之本票？況被告係在證人乙○○
        住處向自訴人借錢，證人竟證稱：伊當時不在場，不清楚借錢之事云云，亦
        與常理有違；又經本院囑託法務部調查局對被告丙○○及證人乙○○實施測
        謊結果，證人乙○○因曾經中風，不合測試條件，被告則經該局以「控制問
        題法」、「混合問題法」測試，被告就「其有交付乙○○三萬五千元」、「
        其有託乙○○轉交甲○○三萬五千元」問題，呈情緒波動之反應，研判有說
        謊，此有該局八十九年十二月二十七日（八九）陸（三）字第八九０九二三
        二七號鑑定通知書乙紙在卷可參，顯見證人乙○○前開證詞，係事後迴護附
        和被告之詞，不足採為有利於被告之認定。
  （三）被告自自訴人提起本件自訴後，一再藉詞拖延清償，迄今仍未清償分文，足
        徵被告自始即有藉以有承包工程，且有工程款可供清償為由向自訴人詐騙之
        不法所有意圖甚明。
  （四）綜右所述，被告前開所辯，顯係事後圖卸刑責之詞，不足採信。是本件事證
        已臻明確，被告詐欺犯行堪以認定。
三、核被告所為，係犯刑法第三百三十九條第一項之詐欺取財罪。爰審酌被告尚無不
    良素行，及本件犯罪之動機、目的、手段，事後雖仍未與自訴人達成民事和解，
    暨被告犯後態度等一切情狀，量處如主文所示之刑；又被告行為後原刑法第四十
    一條之規定：「犯最重本刑為三年以下有期徒刑之刑之罪，而受六月以下有期徒
    刑或拘役之宣告，因身體、教育、職業或家庭之關係或其他正當事由，執行顯有
    困難者，得以一元以上三元以下折算一日，易科罰金。」，已於九十年一月四日
    經修正為刑法第四十一條第一項，該規定為：「犯最重本刑為五年以下有期徒刑
    之刑之罪，而受六月以下有期徒刑或拘役之宣告，因身體、教育、職業或家庭之
    關係或其他正當事由，執行顯有困難者，得以一元以上三元以下折算一日，易科
    罰金。但確因不執行所宣告之刑，難收矯正之效，或難以維持法秩序者，不在此
    限。」，並於同年月十日經總統公布施行，經新舊法比較結果，以修正後之新法
    對被告較為有利，爰依裁判之新法，諭知易科罰金之折算標準，以示懲儆。
據上論斷，應依刑事訴訟法第三百四十三條、第二百九十九條第一項前段，刑法第二
條第一項前段、第三百三十九條第一項、第四十一條第一項，罰金罰鍰提高標準條例
第一條前段、第二條，判決如主文。
中      華      民      國      九十    年      七      月      十      日
                                    臺灣板橋地方法院刑事第四庭
                                        法  官  高  明  德
右正本證明與原本無異。
如不服本判決，應於判決送達後十日內，向本院提出上訴狀。
                                        書記官  高  玉  彬
中      華      民      國      九十    年      七      月      十      日
附錄本案論罪法條：
中華民國刑法第三百三十九條
 (普通詐欺罪)
意圖為自己或第三人不法之所有，以詐術使人將本人或第三人之物交付者
，處五年以下有期徒刑、拘役或科或併科一千元以下罰金。
以前項方法得財產上不法之利益或使第三人得之者，亦同。
前二項之未遂犯罰之。
附表：
┌──┬────┬─────┬────┬──────┬──────┬──┐
│編號│發票日期│發票金額  │發 票 人│  到  期  日│票 據 號 碼 │備註│
│    │        │（新台幣）│        │            │            │    │
├──┼────┼─────┼────┼──────┼──────┼──┤
│    │民國八十│二萬五千元│丙○○  │民國八十九年│４０９６５９│    │
│ 一 │九年三月│          │        │四月三十日  │            │    │
│    │十九日  │          │        │            │            │    │
├──┼────┼─────┼────┼──────┼──────┼──┤
│    │民國八十│二萬五千元│丙○○  │民國八十九年│４０９６６９│    │
│ 二 │九年三月│          │        │五月三十日  │            │    │
│    │十九日  │          │        │            │            │    │
├──┼────┼─────┼────┼──────┼──────┼──┤
│    │民國八十│二萬五千元│丙○○  │民國八十九年│４０９６６３│    │
│ 三 │九年三月│          │        │六月三十日  │            │    │
│    │十九日  │          │        │            │            │    │
├──┼────┼─────┼────┼──────┼──────┼──┤
│    │民國八十│二萬五千元│丙○○  │民國八十九年│４０９６７０│    │
│ 四 │九年三月│          │        │七月三十日  │            │    │
│    │十九日  │          │        │            │            │    │
└──┴────┴─────┴────┴──────┴──────┴──┘


司法院資訊處製作；財團法人民間司法改革基金會備份。
